最高法院刑事判決
                    111年度台上字第4417號
                                   111年度台上字第4418號
                                   111年度台上字第4419號
上  訴  人  曾珮涵                      


上列上訴人因加重詐欺等罪案件，不服臺灣高等法院臺中分院中
華民國111年7月5日第二審判決（111年度金上訴字第682、687、
688號，起訴案號：臺灣臺中地方檢察署109年度偵字第36970號
，追加起訴案號：同署109年度偵字第37463號、110年度偵字第3
317、3886、4536、14526號）提起上訴，本院判決如下：
    主  文
上訴駁回。
    理  由
一、按刑事訴訟法第377 條規定，上訴於第三審法院，非以判決
    違背法令為理由，不得為之。是提起第三審上訴，應以原判
    決違背法令為理由，係屬法定要件。如果上訴理由書狀並未
    依據卷內訴訟資料，具體指摘原判決不適用何種法則或如何
    適用不當，或所指摘原判決違法情事，顯與法律規定得為第
    三審上訴理由之違法情形，不相適合時，均應認其上訴為違
    背法律上之程式，予以駁回。
二、本件原判決綜合全案證據資料，本於事實審法院採證認事之
    職權，認定上訴人曾珮涵有如其事實欄（下稱事實欄，包括
    原判決附表﹤下稱附表﹥二）所載犯行，因而撤銷第一審關於
    附表一編號16（即附表二編號24）所示犯行部分之科刑判決
    ，改判仍依想像競合犯之例，從一重論處上訴人犯刑法第33
    9條之4第1項第2款之三人以上共同詐欺取財罪刑（想像競合
    犯組織犯罪防制條例第3條第1項後段之參與犯罪組織罪及洗
    錢防制法第14條第1項之一般洗錢罪）；維持第一審關於附
    表一編號1至15、17、18（即附表二編號1至23、25、26）所
    示犯行，從一重論處上訴人犯三人以上共同詐欺取財共計17
    罪刑（想像競合犯一般洗錢罪）部分之判決，駁回上訴人此
    部分在第二審之上訴，暨就撤銷改判與上訴駁回所處有期徒
    刑，合併定其應執行刑，已詳述其所憑之證據及得心證之理
    由。並就上訴人於原審審理時所辯各節，如何不可採信，於
    理由中詳為論駁。核其所為論斷說明，俱有卷內證據資料可
    資覆按，自形式上觀察，原判決並無足以影響其判決結果之
    違法情形存在。
三、上訴意旨略以：
  ㈠上訴人係欲辦理貸款，遭不詳詐欺集團成員以「幫忙培養信
    用」為由，要求提供帳戶帳號、密碼，以及配合提領款項，
    其對於所謂詐欺集團及「車手」一事，均毫無認知，與詐欺
    集團成員無犯意聯絡可言，不能成立共同正犯。又卷內並無
    證據證明所謂詐欺集團成員有三人以上。原判決逕認上訴人
    與該詐欺集團成員共犯三人以上共同詐欺取財罪，有適用法
    則不當之違誤。
  ㈡上訴人僅國中畢業，智識程度不高，係遭詐欺集團利用，其
    主觀上所知有限，且客觀上未參與詐騙行為，可見犯罪情節
    非重。原判決量處上訴人應執行有期徒刑3年3月，量刑過重
    云云。
四、惟按：
  ㈠證據之取捨、證明力之判斷及事實之認定，係屬事實審法院
    得自由裁量判斷之職權，此項職權之行使，倘未違背客觀存
    在之經驗法則或論理法則，亦無明顯濫用裁量權之情事，即
    無違法，而資為上訴第三審的適法理由。又共同實行犯罪行
    為之人，在合同意思範圍以內，各自分擔犯罪行為之一部，
    相互利用他人之行為，以達其犯罪之目的者，即應對於全部
    所發生之結果，共同負責。共犯之正犯性，在於共犯間之共
    同行為，方能實現整個犯罪計畫，即將參與犯罪之共同正犯
    一體視之，祇要係出於實現犯罪之計畫所需，而與主導犯罪
    之一方直接或間接聯絡，不論參與之環節，均具共同犯罪之
    正犯性，所參與者，乃犯罪之整體，已為犯罪計畫一部之「
    行為分擔」。尤其，集團詐財之犯罪模式，須仰賴多人密切
    配合分工，共犯間高度協調皆具強烈之功能性色彩，犯罪結
    果之發生，並非取決於個別或部分共犯之單獨行為，而係連
    結於參與者各該分擔行為所形成之整體流程中，即應共同負
    責。至共同正犯之意思聯絡，原不以數人間直接發生者為限
    ，即有間接之聯絡者，亦包括在內。
　　原判決主要依憑上訴人坦承提供其銀行帳戶帳號、網路銀行
    帳號、密碼使用，並依指示轉帳、提領、轉交款項之客觀事
    實，佐以附表三所示被害人於警詢之證詞及網路轉帳交易明
    細、銀行帳戶交易明細、通訊軟體Line對話截圖、監視器錄
    影畫面等證據資料，而為上揭事實認定。並敘明：⑴上訴人
　　既已提供其銀行帳戶帳號、網路銀行帳號、密碼，對方以網
    路轉帳方式將匯入款項轉出即可，不必由上訴人臨櫃或至自
    動提款機分次提領，並在不同地點交付。況且上訴人就其為
    辦貸款而將帳戶資料交出一事，始終未提出任何證據以實其
    說，上訴人所持辯解，已難採信。⑵上訴人係具有一般智識
    程度及社會經驗、歷練之人，依據其所自承提供帳戶、提款
    、交款等過程以觀，顯有逃避偵查機關追查，透過迂迴難以
    於事後追查之方式蒐集帳戶、指示轉入上層帳戶或提領、交
    付款項。上訴人既透過間接聯絡，配合此等顯與常情不符之
    工作模式，參與其事，縱未明確知悉其所為犯行細節，亦有
    與所屬詐欺集團成員共同詐欺取財及洗錢之不確定故意。則
    上訴人雖未始終參與該詐欺集團各階段之詐欺取財、洗錢行
    為，惟其參與提供帳戶、提領、轉交詐欺款項行為，乃犯罪
    計畫不可或缺之重要環節，應就其所參與犯行所生之全部犯
    罪結果共同負責。⑶又依上訴人之認知，參與本案之人至少
    尚有要求其提供帳戶、指示其領款之人、向之收款之男女，
    堪認上訴人主觀上確有3人以上共同詐欺取財之不確定故意
    等旨。
　　原判決就上訴人與所屬詐欺集團成員有犯意聯絡及行為分擔
    ，應成立共同正犯，已依上開事證相互勾稽，且所為論斷說
    明，與經驗法則、論理法則無違，自不得任意指為違法。此
    部分上訴意旨泛指：上訴人與所謂詐欺集團成員並無犯意聯
    絡，亦無行為分擔，不能成立共同正犯云云。係以自己之說
    詞，任意指摘，而未依卷內訴訟資料，具體指摘原判決就此
    所為論敘說明如何違背法令，尚非適法之第三審上訴理由。
  ㈡刑之量定及執行刑之酌定，均屬事實審法院得依職權裁量的
    事項，倘科刑時係以行為人的責任為基礎，審酌刑法第57條
    所列一切情狀，予以整體評價，而其所量之刑及酌定之應執
    行刑，使罰當其罪，以實現刑罰權應報正義，並兼顧犯罪一
    般預防與特別預防的目的，未有逾越法律所規定範圍，或明
    顯濫用其權限情形（即違反比例、公平及罪刑相當原則者）
    ，即不得單憑主觀，任意指摘為違法，而據為合法上訴第三
    審的理由。
　　原判決審酌第一審就附表一編號1至15、17、18所示犯行，
    已以行為人之責任為基礎，並分別審酌刑法第57條各款所列
    情狀，其所為量刑既未逾越法定刑度，復未濫用裁量之權限
    ，並無過重、不當之情形，因而予以維持；就附表一編號16
    所示犯行，審酌刑法第57條各款所列情狀，而為量刑；並就
    撤銷改判與上訴駁回所處有期徒刑，審酌犯罪時間甚為密集
    、犯罪手段與態樣、所擔任之角色均相同，同為侵害財產法
    益，並參諸定應執行刑之限制加重原則，定其應執行有期徒
    刑3年3月。核其所為量刑及酌定應執行刑，既未逾越法定刑
    度，亦無明顯濫用其裁量權限，而有違反平等、比例及罪刑
    相當原則之情形，不得任意指為違法。此部分上訴意旨泛指
    ：原判決之量刑及所定應執行刑過重違法云云，並非合法之
    上訴第三審理由。
五、綜上，本件上訴意旨，係對於原審已經詳為論斷說明之事項
    ，以及量刑與定應執行刑裁量職權之適法行使，漫事爭論，
    並重為犯罪事實有無之爭執，而非依據卷內訴訟資料，具體
    指摘原判決有何違背法令之情形。依上開說明，與法律規定
    得為第三審上訴理由之違法情形不相適合。應認本件上訴均
    為違背法律上之程式，予以駁回。
據上論結，應依刑事訴訟法第395條前段，判決如主文。
中　　華　　民　　國　　111 　年　　10　　月　　27　　日
                  刑事第五庭審判長法　官  李  錦  樑
                                  法　官  周  政  達
                                  法　官  蘇  素  娥
                                  法　官  錢  建  榮
                                  法　官  林  婷  立
本件正本證明與原本無異
                                  書記官
中　　華　　民　　國　　111 　年　　11　　月　　1 　　日